【裁判字號】    98,親,137
【裁判日期】    981124
【裁判案由】    確認親子關係不存在
【裁判全文】
臺灣臺南地方法院民事判決              98年度親字第137號
原      告  丙○○
訴訟代理人  陳麗珍律師
被      告  甲○○
兼前列一人
法定代理人  乙○○
共      同
訴訟代理人  王燕玲律師
上列當事人間請求確認親子關係不存在事件，經本院於民國98年
11月10日言詞辯論終結，判決如下：
    主  文
確認被告甲○○與被告乙○○間親子關係不存在。
訴訟費用新臺幣參仟元由被告負擔。
    事實及理由
一、原告主張：原告與被告乙○○於民國92年4月27日結婚，被
    告甲○○（男，民國○○年○月○日生，身分證統一編號：Ｚ000
    00 0000號）嗣即出生，而登記為原告與被告乙○○之婚生
    子女，原告與被告乙○○於95年11月21日離婚，約定雙方共
    同行使負擔對被告甲○○之權利義務，惟慮及被告乙○○年
    邁雙親疼愛唯一孫子之心情，故被告甲○○與被告乙○○暨
    其父母同住，而由其父母照料之。詎料，被告乙○○於今年
    告知原告，被告甲○○與之並無親子關係，而提出博微生物
    科技股份有限公司分子生物實驗室DNA基因圖譜型別分析報
    告為證，原告獲知上情，為求確認，提起本件訴訟，經被告
    於審理中前往成大醫院婦產科優生保健部進行血緣鑑定，確
    認被告甲○○非原告自被告乙○○受胎所生，因此，原告已
    於98年10月底將被告甲○○帶回照顧，然被告甲○○仍受婚
    生推定為被告乙○○之婚生子，與事實不符，爰依民法第10
    63條之規定，提起本件否認子女之訴等語，並聲明：確認被
    告乙○○與被告甲○○間親子關係不存在。
二、被告抗辯：被告甲○○經血緣鑑定後，確實與被告乙○○無
    親子關係，原告已於98年10月底接回被告甲○○，惟原告應
    於受胎時即已知悉被告甲○○非原告至被告洪明成受胎所生
    ，其提起本件訴訟，已逾2年除斥期間之規定，其訴並不合
    法等語，並聲明：駁回原告之訴。
三、兩造不爭執之事項：
  (一)原告與被告乙○○於92年4月27日結婚，原告於92年6月5日
    生下被告甲○○，受婚生之推定為被告乙○○之婚生子女，
    嗣，原告與被告乙○○於95年11月21日離婚，並約定雙方共
    同行使負擔對被告甲○○之權利義務，而後被告甲○○仍與
    被告乙○○暨其父母同住，而由其父母照料之。
  (二)被告乙○○於98年2月間自採檢體委託博微生物科技股份有
    限公司分子生物科技實驗室進行DNA基因圖譜型別分析，認
    被告乙○○與被告甲○○間不存在一親等直系血親血緣關係
    。
  (三)被告於訴訟中前往成大醫院遺傳中心進行親子鑑定，其結果
    ：「本系統所檢驗之DNA點位可排除乙○○（男，民國○○年○
    月○○日生，身分證號Ｚ000000000號）與甲○○（男，民國○○
    年○月○日生，身分證號Ｚ000000000號）之血緣關係，其親子
    關係指數為0.000000，親子關係概率值為0.0000%」。
  (四)以上事實，並有戶籍謄本、博微生物科技股份有限公司分子
    生物科技實驗室進行DNA基因圖譜型別分析報告書、成大醫
    院婦產科優生保健部血緣鑑定報告書在卷可稽，且為兩造所
    不爭執，自堪信為真實
四、本件之爭點厥為：原告得否提起提起本件否認之訴？是否已
    逾兩年除斥期間之規定？經查：
  (一)按確認法律關係之訴，非原告有即受確認判決之法律上利益
    者，不得提起之；又關於認諾、捨棄、訴訟上自認及不爭執
    事實之效力之規定，於否認子女之訴不適用之，民事訴訟法
    第247條第1項前段、第574條第3項、第596條第1項分別定有
    明文。本件被告乙○○對於原告所為被告甲○○並非原告自
    其受胎所生之子之主張固不爭執，惟依首開規定，仍不得適
    用民事訴訟法第279條第1項關於自認之規定，是原告提起本
    件確認之訴，仍有即受確認判決之法律上利益。
  (二)次按從子女出生日回溯第181日起至第302日止，為受胎期間
    ；又妻之受胎，係在婚姻關係存續中者，推定其所生子女為
    婚生子女，民法第1062條第1項、第1063條第1項分別定有明
    文。原告與被告乙○○於92年4月27日結婚，原告於92年6月
    5日生下被告甲○○，因出生週數之原因，受婚生之推定為
    被告乙○○之婚生子女，有戶籍資料可稽；復經被告至成大
    醫院為親子血緣鑑定，結果認為被告間親子關係概率值為
    0.0000%，有該鑑定報告書可稽，業如前述。綜合上情以觀
    ，足認被告甲○○確非原告人自被告乙○○受胎所生之子。
  (三)末按夫妻之一方能證明子女非為婚生子女者，得提起否認之
    訴；又夫妻之一方提起否認之訴，應自知悉該子女非為婚生
    子女之時起2年內為之，民法第1063條第2項、第3項分別定
    有明文。經查，原告與被告乙○○離婚後，雖約定甲○○共
    同監護，惟甲○○仍與被告及被告父母同住，此為兩造所不
    爭執，倘原告確知被告甲○○非其自被告乙○○受胎所生，
    當無將甲○○留置被告住處，而不積極爭取之理，是原告所
    為其主觀上始終認定甲○○係其自被告乙○○受胎所生，直
    至今年收到被告乙○○提出之98年2月間委託博微生物科技
    股份有限公司分子生物科技實驗室進行DNA基因圖譜型別分
    析報告書，仍無法確認，方提出本件否認子女之訴之主張，
    自屬可取。由上可知，原告主張直至今年收到前該報告書，
    並於審理中被告間經成大醫院鑑定無親子關係後，始知悉被
    告甲○○非原告自被告乙○○受胎所生，亦屬可取。原告既
    係今年因收受被告乙○○提供之鑑定報告，又經訴訟中鑑定
    確認，始知悉被告甲○○分原告自被告乙○○受胎所生之子
    ，其於98年8月19日提起本件否認之訴（見起訴狀上之本院
    收狀章），揆諸上開規定，顯未逾2年除斥期間。是原告依
    據民法第1063條第2項之規定，請求確認被告甲○○非原告
    自被告乙○○受胎所生之子，自屬有據。
五、綜上所述，原告依據民法第1063條第2項之規定，請求確認
    被告甲○○非原告自被告乙○○受胎所生之子，被告甲○○
    與被告乙○○之親子關係不存在，應予准許。另本件訴訟費
    用為第一審裁判費新臺幣3,000元，爰命由敗訴之被告負擔
    。
六、結論：本件原告之訴為有理由，依民事訴訟法第78條、第87
    條第1項，判決如主文。
中    華    民    國    98    年    11    月    24    日
                      家事法庭    法  官  郭貞秀
以上正本係照原本作成
如不服本判決，應於判決送達後20日之不變期間內，向本院提出
上訴狀。
中    華    民    國    98    年    11    月    24    日
                                  書記官  鄭隆慶


司法院資訊處製作；財團法人民間司法改革基金會備份。
